臺灣嘉義地方法院嘉義簡易庭民事簡易判決
111年度嘉簡字第531號
原      告  鄭兆君  
被      告  王奕翔  

訴訟代理人  簡宏哲  
上列當事人間侵權行為損害賠償(交通)事件，本院於民國111年1
1月15日言詞辯論終結，判決如下：
    主      文
被告應給付原告新臺幣95,043元，及其中新臺幣53,738元自民國
111年5月19日起，其中新臺幣41,305元自民國111年10月1日起，
均至清償日止，按年息5％計算之利息。
原告其餘之訴駁回。
訴訟費用新臺幣1,550元，由被告負擔其中新臺幣1,010元，餘由
原告負擔。
本判決第1項得假執行；但被告如以新臺幣95,043元為原告預供
擔保，得免為假執行。
    事實及理由
原告減縮後聲明：被告應給付原告新臺幣（下同）135,450元，
  及自起訴狀繕本送達翌日起至清償日止，按年息5％計算之利息
  。陳述：
  ㈠被告於民國111年4月3日駕駛車牌號碼000-0000號汽車，在嘉
    義縣○○鄉○○村○○○00○00號旁空地倒車時，未謹慎緩慢後倒，
    並注意其他車輛，碰撞邱塏庭所有由原告駕駛之車牌號碼00
    0-0000號汽車（下稱甲車），過失不法毀損甲車。
  ㈡邱塏庭於111年4月3日將甲車送修，於111年5月6日完工，支出修復費用69,145元，包含零件57,045元、工資12,100元；甲車於修復期間不能使用收益，需另行租賃同品質汽車代步，以每日租金1,500元計算，至少需支出租金41,305元，原告已一部賠償邱塏庭28,855元；又甲車修復後經中華民國汽車鑑價協會（下稱汽車鑑價協會）鑑定，認有交易性貶值25,000元。邱塏庭上開損害合計135,450元，原告已受讓其對於被告之損害賠償請求權，並通知被告，被告自應向原告賠償。
  ㈢為此依侵權行為、債權讓與之法律關係，請求判決如聲明所示。
被告聲明：㈠原告之訴駁回；㈡如受不利判決，願供擔保請准宣
  告免假執行。陳述：
  ㈠甲車零件部分之修復費用應予折舊。
  ㈡邱塏庭未另行支出租金承租汽車，否認其受有代步車租金之
    損害。
  ㈢甲車已經修復，且修復費用超過交易性貶值金額，否認邱塏
    庭受有交易性貶值之損害。
民法第184條第1項前段規定「因故意或過失，不法侵害他人之
  權利者，負損害賠償責任」，第294條第1項規定「債權人得將
  債權讓與於第三人。但左列債權，不在此限：一、依債權之性
  質，不得讓與者。二、依當事人之特約，不得讓與者。三、債
  權禁止扣押者」，第297條第1項規定「債權之讓與，非經讓與
  人或受讓人通知債務人，對於債務人不生效力。但法律另有規
  定者，不在此限」；道路交通安全規則第110條第1項第2款規
  定「汽車倒車時，應依下列規定：二、應顯示倒車燈光或手勢
  後，謹慎緩慢後倒，並應注意其他車輛及行人」。經查：原告
  主張被告於前揭時地駕駛汽車，因過失不法毀損邱塏庭所有由
  原告駕駛之甲車，原告已受讓邱塏庭對於被告之損害賠償請求
  權，並通知被告之事實，業據其提出照片、車輛損害賠償債權
  請求權讓與同意書為證，並經本院向嘉義縣警察局民雄分局調
  取交通事故卷宗提示辯論，且為被告不爭執，堪信為真。依上
  開規定，被告應就其過失不法毀損甲車之侵權行為，對原告負
  損害賠償責任。
民法第124條第2項後段規定「知其出生之月，而不知出生之日
  者，推定其為該月十五日出生」，第196條規定「不法毀損他
  人之物者，被害人得請求賠償其物因毀損所減少之價額」；所
  得稅法第51條第1項前段、第2項前段規定「固定資產之折舊方
  法，以採用平均法、定率遞減法、年數合計法、生產數量法、
  工作時間法或其他經主管機關核定之折舊方法為準」、「各種
  固定資產耐用年數，依固定資產耐用年數表之規定」，第121
  條規定「本法施行細則、固定資產耐用年數表及遞耗資產耗竭
  率表，由財政部定之」；所得稅法施行細則第48條第1款、第2
  款規定「一、採平均法者，以固定資產成本減除殘值後之餘額
  ，按固定資產耐用年數表規定之耐用年數平均分攤，計算每期
  折舊額。二、採定率遞減法者，以固定資產每期減除該期折舊
  額後之餘額順序作為各次期計算折舊之基數，而以一定比率計
  算各期折舊額」；營利事業所得稅查核準則第95條第6款規定
  「固定資產提列折舊採用平均法、定率遞減法或年數合計法者
  ，以一年為計算單位；其使用期間未滿一年者，按實際使用之
  月數相當於全年之比例計算之；不滿一月者，以月計」。被害
  人依民法第196條請求賠償物被毀損所減少之價額，得以修復
  費用為估定之標準，但以必要者為限（例如：修理材料以新品
  換舊品，應予折舊）。又依所得稅法第51條第2項、第121條授
  權訂定之固定資產耐用年數表，非運輸業用之汽車耐用年數為
  5年。經查：
  ㈠原告主張甲車於111年4月3日送修，於111年5月6日完工，送
    修支出修復費用69,145元，包含零件57,045元、工資12,100
    元之事實，業據其提出南智捷汽車股份有限公司（下稱南智
    捷公司）出具之維修明細表、照片、統一發票為證，並經南
    智捷公司以111年10月6日函回覆本院，且為被告不爭執，堪
    信為真。依上開規定及說明，原告以上開修復費用為甲車被
    毀損所減少價額之估定標準，於不逾其金額範圍內，得向被
    告請求賠償。又甲車送修支出之修復費用中，零件部分係以
    新零件更換舊零件，依上說明，即有折舊必要；至工資部分
    ，自無所謂折舊。
  ㈡依前開交通事故卷宗所附車籍資料，甲車係於107年1月出廠
    之非運輸業用汽車，惟不知當月何日，應類推適用民法第12
    4條第2項後段，推定為107年1月15日，是其遭毀損時出廠4
    年3月，未逾5年，宜以平均法計算折舊。修復費用中，零件
    57,045元部分按附表所示平均法計算折舊後為16,638元，連
    同無庸折舊之其餘費用合計28,738元（計算式：16,638+12,
    100＝28,738）。是原告主張被告應賠償修復費用28,738元，
    應屬有據；逾此部分，尚屬無憑。
民法第216條規定「損害賠償，除法律另有規定或契約另有訂定
  外，應以填補債權人所受損害及所失利益為限。依通常情形，
  或依已定之計劃、設備或其他特別情事，可得預期之利益，視
  為所失利益」。經查：
  ㈠原告主張甲車送修期間內不能使用收益甲車，需另行租賃同
    品質汽車代步，以每日租金1,500元計算，至少需支出租金4
    1,305元，原告已一部賠償邱塏庭28,855元之事實，業據其
    提出形式上為被告不爭執之郵政入戶匯款申請書為證。被告
    雖以邱塏庭未另行支出租金承租汽車為由，否認其受有租金
    損害，然甲車送修期間，依通常情形，邱塏庭需以支付租金
    方式向他人租賃同品質汽車，否則即難以乘坐同品質之汽車
    上路，事屬當然，是原告主張邱塏庭於甲車送修期間無法使
    用收益甲車，受有相當於每日租金1,500元之損害，堪信為
    真；被告所辯，尚非可採。
  ㈡依前開維修明細表及南智捷公司111年10月6日函，甲車係於1
    11年4月8日開單即開始維修，原定111年4月25日完工，因倒
    車影像及行車紀錄器功能無作用，留廠續修至111年5月6日
    完工，是甲車實際修理日數即不能使用收益日數，應自111
    年4月8日起算至111年5月6日止，為29日；至送修入廠後至
    開工前之期間，原告未舉證明有何無法開工之合理情事，自
    不能算入不能使用收益日數。則依原告主張每日租金1,500
    元之單價計算，維修期間不能使用收益之損害為43,500（計
    算式：1,500*29＝43,500）。是原告主張被告應賠償租金41,
    305元，未逾前開金額，應屬有據。
損害賠償之目的在於填補所生之損害，其應回復者，係應有之
  狀態，自應將損害事故發生後之變動狀況考慮在內。故於物被
  毀損時，被害人除得請求賠償修復費用外，就其物因毀損所減
  少之價值，於超過修復費用之差額範圍內，仍得請求賠償。經
  查：原告主張甲車修復後經汽車鑑價協會鑑定，認有交易性貶
  值25,000元之事實，業據其提出形式上為被告不爭執之汽車鑑
  價協會鑑定意見函為證。被告以甲車修復費用超過貶值金額為
  由，否認交易性貶值之損害，依前開說明，尚非可採。是原告
  主張被告應賠償交易性貶值25,000元，應屬有據。
民法第203條規定「應付利息之債務，其利率未經約定，亦無法
  律可據者，週年利率為百分之五」，第229條第2項規定「給付
  無確定期限者，債務人於債權人得請求給付時，經其催告而未
  為給付，自受催告時起，負遲延責任。其經債權人起訴而送達
  訴狀，或依督促程序送達支付命令，或為其他相類之行為者，
  與催告有同一之效力」，第233條第1項前段規定「遲延之債務
  ，以支付金錢為標的者，債權人得請求依法定利率計算之遲延
  利息」。經查：被告應賠償修復費用28,738元、租金41,305元
  、交易性貶值25,000元，合計95,043元（計算式：28,738+41,
  305+25,000＝95,043），其中修復費用、交易性貶值部分合計5
  3,738元（計算式：28,738+25,000＝53,738）。又原告於起訴
  狀請求被告賠償甲車修復費用69,145元、原告非財產上損害28
  ,855元、甲車交易性貶值25,000元，其繕本係於111年5月18日
  送達被告，原告迄111年9月30日言詞辯論期日始將非財產上損
  害之請求變更為甲車維修期間不能使用收益之租金損害，此有
  送達證書、言詞辯論筆錄可稽。則原告依侵權行為、債權讓與
  之法律關係，請求被告給付95,043元，及其中53,738元自111
  年5月19日起，其中41,305元自111年10月1日起，均至清償日
  止，按年息5％計算之法定遲延利息，為有理由，應予准許；逾
  此部分，為無理由，應予駁回。
本件係適用簡易程序所為被告敗訴之判決，就原告勝訴部分，
  應依職權宣告假執行，並酌定相當擔保金額，准被告預供擔保
  而免為假執行，及依職權確定訴訟費用額為1,550元（第一審
  裁判費），除減縮部分命原告負擔外，其餘部分酌量命兩造以
  比例分擔。
本件判決事證已臻明確，兩造其餘主張及舉證，核與判決結果
  無影響，不另論述。
中　　華　　民　　國　　111 　年　  12　　月　　13  　日
               臺灣嘉義地方法院嘉義簡易庭
                         法　官  廖政勝
以上正本係照原本作成。　　　　　　　　　　　　　　　　　
如不服本判決，應於判決送達後20日內，向本院提出上訴狀，並
按應送達於他造之人數提出繕本或影本，及繳納第二審裁判費。
中　　華　　民　　國　　111 　年　　12　　月　　13　　日
                         書記官  林金福
附表：
依行政院所頒固定資產耐用年數表及固定資產折舊率表，【非運
輸業用客車、貨車】之耐用年數為5年，依平均法計算其折舊結
果（即以固定資產成本減除殘價後之餘額，按固定資產耐用年數
表規定之耐用年數平均分攤，計算折舊額），每年折舊率為5分
之1，並參酌營利事業所得稅查核準則第95條第6款規定「 固定
資產提列折舊採用定率遞減法者，以1年為計算單位，其使用期
間未滿1年者，按實際使用之月數相當於全年之比例計算之，不
滿1月者，以1月計」，上開【非運輸業用客車、貨車】自出廠日
迄本件車禍發生時已使用4年3月，則零件扣除折舊後之修復費用
估定為16,638元【計算方式：1.殘價＝取得成本÷( 耐用年數＋1)
即57,045÷(5+1)≒9,508（小數點以下四捨五入）；2.折舊額 ＝(
取得成本－殘價)×1/（耐用年數）×（使用年數）即(57,045－9,50
8) ×1/5×（4+3/12）≒40,407（小數點以下四捨五入）；3.扣除
折舊後價值＝（新品取得成本－折舊額）即57,045－40,407＝16,638
】